臺灣屏東地方法院刑事判決　　　　　　　93年度訴緝字第44號
公　訴　人　臺灣屏東地方法院檢察署檢察官
被　　　告　甲○○○
指定辯護人　本院公設辯護人　丙○○
以上被告因偽造有價證券等案件，經檢察官提起公訴（87年度偵
字第2055號），本院判決如下：
    主  文
甲○○○意圖供行使之用，而偽造有價證券，處有期徒刑參年。
本票貳拾柒紙均沒收。
    事  實
一、甲○○○以其夫洪榮雄，別名「洪正峰」之名義為會首，於
    民國82年11月20日起召集每會新臺幣（下同）2 萬元、採內
    標制（會首及活會會員每期繳納約定會款2 萬元扣除當次標
    息之金額，死會者繳納約定會款2 萬元），並約定會員於得
    標後，須即簽發本票為擔保之互助會共32會（會員如附表所
    示），每月20日晚間8 時於甲○○○屏東市○○路61號住宅
    開標，乙○（業已審結）未經第三人丁○○之同意，即以自
    己及丁○○等人名義，參加該互助會。乙○明知自己並未獲
    丁○○授權製作文書或簽發票據，竟於83年3 月20日前之某
    日，基於幫助甲○○○偽造文書之犯意，將前開自己以丁○
    ○名義所參加之乙會，借予甲○○○標取，復基於幫助偽造
    有價證券之犯意，同意甲○○○偽造丁○○之本票。甲○○
    ○為冒標互助會款，乃基於意圖為自己不法所有之犯意，於
    83 年3月20日偽造丁○○名義之標單（甲○○○偽造「丁○
    ○」之署押，製作標單，並填上標息3000元）持以標會。甲
    ○○○並於得標後，委託不知情之刻印社人員偽造楊淑玲印
    章一枚，再偽造楊淑玲之印文及署押，施用於本票上，進而
    偽造以丁○○名義為發票人、面額2 萬元之本票27紙，持向
    陳天源等活會會員行使，陳天源等活會會員不知甲○○○冒
    名標會因而陷於錯誤，因此交付會款予甲○○○，甲○○○
    則交付偽造之上開本票予陳天源等活會會員作為擔保。嗣於
    85 年5月27日，楊淑玲收受陳天源向本院聲請之民事本票裁
    定，始查知上情。
二、案經楊淑玲訴請臺灣屏東地方法院檢察署檢察官偵查起訴。
    理  由
壹、程序部分
    按被告以外之人於審判外之言詞或書面陳述，除法律有規定
    者外，不得作為證據，刑事訴訟法第159 條第2 項定有明文
    。次按被告以外之人於偵查中向檢察官所為之陳述，除顯有
    不可信之情況者外，得為證據。又被告以外之人於檢察事務
    官、司法警察官或司法警察調查中所為之陳述，與審判中不
    符時，其先前之陳述具有較可信之特別情況，且為證明犯罪
    事實存否所必要者，得為證據，同法第159 條之1 第2 項、
    第159 條之2 分別定有明文。是包括共同被告、共犯或被害
    人等在檢察官偵查中所為之審判外陳述，除有顯不可採信之
    具體情形外，仍有證據能力，而共同被告、共犯或被害人等
    在司法警察調查中所為之審判外陳述，有上述情形者，亦得
    採為裁判之依據。且依刑事訴訟法施行法第7 條之3 後段「
    但修正刑事訴訟法施行前已依法定程序進行之訴訟程序，其
    效力不受影響」規定，本件共同被告乙○、證人楊淑玲、陳
    天源、洪慧萍於偵查及本院前案審理時所為之陳述，既係93
    年刑事訴訟法新制施行前依法進行之訴訟程序，其效力自不
    受影響，自得採為判決之證據。次查，共同被告乙○於偵查
    中係基於被告身分接受檢察官訊問，依法無庸命渠等具結，
    且檢察官代表國家偵查犯罪，依法有訊問被告、證人及鑑定
    人之權，原則上均能遵守法律規定，不致違法取供，其可信
    性極高，而被告復未指出共同被告乙○於偵查中之陳述有何
    顯不可信之具體事證，是共同被告乙○於偵查中之陳述，應
    具證據能力，核先敘明。
貳、實體部分
一、訊據被告對右揭事實坦承不諱，核與證人乙○、楊淑玲、陳
    天源等所述情節相符，復有本案偽造本票1 紙、互助會會員
    名單在卷可證，本案事證明確，被告犯行堪以認定。
二、查本件互助會之標單僅以一般紙條記載姓名及一定金額之標
    息，並無特別書寫「標單」2 字，業據被告陳述明確，是第
    三人僅憑上開紙條之內容觀之，尚不能明瞭其用意何在，仍
    須依該互助會之約定或民間互助會之習慣，始足以表示該金
    額係標取會款之利息，該姓名係標取會款之會員，為足以表
    示參與競標互助會之一定用意之證明，故本件標單非屬刑法
    第210 條之私文書，而係同法第220 條第1 項之以文書論之
    準私文書。
三、按行使偽造之有價證券以使人交付財物，本即含有詐欺之性
    質，如果所交付之財物，即係該證券本身之價值，其詐欺取
    財仍屬行使偽造有價證券之行為，不另論以詐欺取財罪；但
    如行使該偽造之有價證券，係供擔保或作為新債清償而借款
    ，則其借款之行為，已屬行使偽造有價證券行為以外之另一
    行為，始應再論以詐欺取財罪，並依牽連犯關係，從一重處
    斷（最高法院90年度台上字5416號判決參照）。查本件被告
    偽簽「楊淑玲」為發票人之本票，係為「擔保」日後該名得
    標之死會會員能依約按期繳交會款之用，揆諸前引裁判意旨
    ，被告所為應係符合行使偽造有價證券罪及詐欺取財罪之構
    成要件。
四、按互助會會首及參加人之信用及各人所參加之會數，均影響
    各會員對於互助會風險之判斷，進而為各會員是否參與互助
    會之重要考量依據，果會首或某會員參加之會數較多，其倒
    會時所產生之影響自然增加，從而會首對所列交各會員之互
    助會單，自應為詳實明確之記載及告知。查被告在標單上偽
    造楊淑玲之署押及書寫標金，並據此手法而取得會款，且偽
    造楊淑玲為發票人、面額2 萬元之本票交付予活會會員，核
    其所為，係犯刑法第201 條之偽造有價證券罪，刑法第216
    條，第220 條第1 項、第210 條之行使偽造準私文書罪，第
    217 條之偽造署押罪，及同法第339 條第1 項之詐欺取財罪
    。
五、被告偽造印章及分別於標單、本票上所為偽造署押、印文之
    行為，分別為偽造準私文書、偽造有價證券之部分行為，而
    偽造準私文書之低度行為則為行使偽造準私文書之高度行為
    所吸收，又行使有價證券之低度行為則應為偽造有價證券之
    高度行為所吸收，均不另論罪；其委託不知情之刻印人員偽
    造楊淑玲之印章，應論以間接正犯。被告向多數活會會員主
    張得標、多次偽造有價證券供擔保並詐收會款，數行為於同
    時同地或密切接近之時地實施，各行為之獨立性極為薄弱，
    依一般社會健全觀念，在時間差距上，難以強行分開，在刑
    法評價上，以視為數個舉動之接續施行，合為包括之1 行為
    予以評價，較為合理，故應係偽造有價證券及詐欺罪之接續
    犯，而論以包括之1 偽造有價證券及詐欺罪。渠所犯前開行
    使偽造準私文書、偽造有價證券、詐欺取財3 罪間，均係為
    達詐得會款目的所為，互相具有方法結果之牽連關係，為牽
    連犯，應從一重論以刑法第201 條第1 項之偽造有價證券罪
    。另被告偽造楊淑玲之印章、印文及先後在標單、本票上分
    別偽簽「楊淑玲」簽名之偽造署押、印章、印文行為部分，
    公訴人漏未論及適用之法條，應予補充，再標單性質為準私
    文書業如前述，公訴人認被告偽造標單之犯行成立行使偽造
    私文書罪，所引法條顯有錯誤，應予變更。
六、被告另辯稱：本案犯行與其83年7 月1 日起召集並冒標之互
    助會，有連續犯之裁判上一罪關係，該案業經台灣高等法院
    高雄分院以86年度上訴字第1582號判決確定，本案應為該案
    判決之既判力所及，不另論罪；且被告在該86年度上訴字第
    1582號偵查中就該案犯行有自首行為，在本案亦應予以減刑
    云云。按連續犯之所謂出於概括犯意，必須其多次犯罪行為
    自始均在一個預定犯罪計劃以內，出於主觀上始終同一犯意
    之進行，若中途另有新犯意發生，縱所犯為同一罪名，究非
    連續其初發的意思，即不能成立連續犯，最高法院70年台上
    字第6296號判例著有明文。經查：
（一）被告召集本案互助會之時間為82年11月20日，86年度上訴
      字第1582號中被告另行召集互助會之時點為83年7 月1 日
      ，2 互助會相距半年有餘，且本案互助會係被告經會員乙
      ○幫助後，使用楊淑玲名義標得會款，與86年度上訴字第
      1582號案件中係被告自行虛構會員姓名，再冒名標得會款
      等犯罪手段並不相同，再被告亦自承，召集本案互助會後
      ，因為錢不夠用，才想要再召其他的會（見本院94年3 月
      24日審理筆錄）等語，是被告本案犯行與86年度上訴字第
      1582號判決所載之犯行並非自始均在一個預定犯罪計劃以
      內，亦非出於主觀上始終同一犯意之進行，而係中途另有
      新犯意發生，揆諸前揭判例意旨，即不能成立連續犯，從
      而被告本案犯行尚非前案判決既判力所及，可以認定。
（二）被告本案犯行與86年度上訴字第1582號判決並非連續犯之
      同一案件，業如前述，則被告主張其就86年度上訴字第
      1582號案件犯行自首之效力及於本案云云，即非可採。
七、爰審酌被告以他人名義偽造本票，其行為足生損害於他人及
    經濟金融秩序，且對互助會會首與會員間相互信賴產生負面
    影響，其經通緝多年始到案，迄今尚未還清冒標之會款等一
    切情狀，量處如主文第1 項所示之刑，以示懲儆。
八、按偽造之有價證券，不問屬於犯人與否，沒收之；偽造之署
    押、印章、印文，不問屬於犯人與否，沒收之，刑法第205
    條及第219 條分別定有明文。其立法採義務沒收主義，法院
    並無裁量之餘地，而依法應沒收之物，只要不能證明業已滅
    失，即應予沒收之諭知。（最高法院91年度台上字第3096
    號判決參照）。被告偽造之本票27張（含其上之署押、印文
    ）無法證明業已滅失，爰依刑法第205 條之規定沒收之；又
    偽造之楊淑玲印章、偽造之標單及其上偽造之楊淑玲簽名1
    枚，因被告稱業已滅失，爰不為沒收之諭知。
據上論斷，應依刑事訴訟法第299 條第1 項前段、第300 條，刑
法第216 條、第210 條、第220 條第1 項、第201 條第1 項、第
339 條第1 項、第55條、第205 條，罰金罰鍰提高標準條例第1
條前段，判決如主文。
本案經檢察官葉容芳到庭執行職務。
中　　華　　民　　國　　94　　年　　4 　　月　　28　　日
                  刑事第六庭    審判長法  官  石家禎
                                      法  官  許心
                                      法  官  林家聖
以上正本證明與原本無異。
如不服本判決應於收受本判決送達後10日內向本院提出上訴書狀
，其未敘述上訴理由者，並得於提起上訴後10日內向本院補提理
由書狀（均須按他造當事人之人數附繕本）「切勿逕送上級法院
」
中　　華　　民　　國　　94　　年　　4 　　月　　28　　日
                                      書記官  魏慧夷
附錄本案論罪科刑法條：
中華民國刑法第216條：
行使第210條至第215條之文書者，依偽造、變造文書或登載不實
事項或使登載不實事項之規定處斷。
中華民國刑法第210條：
偽造、變造私文書，足以生損害於公眾或他人者，處5年以下有
期徒刑。
中華民國刑法第220條第1項：
在紙上或物品上之文字、符號、圖畫、照像，依習慣或特約，足
以為表示其用意之證明者，關於本章及本章以外各罪，以文書論
。
中華民國刑法第201條第1項：
意圖供行使之用，而偽造、變造公債票、公司股票或其他有價證
券者，處3年以上10年以下有期徒刑，得併科3千元以下罰金。
中華民國刑法第339條第1項：
意圖為自己或第三人不法之所有，以詐術使人將本人或第三人之
物交付者，處5年以下有期徒刑、拘役或科或併科1千元以下罰金
。
中華民國刑法第205條：
偽造、變造之有價證券、郵票、印花稅票、信用卡、金融卡、儲
值卡或其他相類作為提款、簽帳、轉帳或支付工具之電磁紀錄物
及前條之器械原料及電磁紀錄，不問屬於犯人與否，沒收之。
